【裁判字號】    94,簡上,426
【裁判日期】    950822
【裁判案由】    竊盜
【裁判全文】
臺灣桃園地方法院刑事判決             94年度簡上字第426號
上  訴  人  臺灣桃園地方法院檢察署檢察官
被      告  丙○○
                    國民
                      1號7樓
                    現羈押於臺灣桃園看守所
上列上訴人因被告竊盜案件，不服本院中壢簡易庭（刑事庭獨任
法官）於中華民國94年8 月30日所為94年度壢簡字第1592號第一
審刑事簡易判決（聲請簡易處刑書案號：臺灣桃園地方法院檢察
署94年度速偵字第276 號），提起上訴，及移送併案審理（94年
度偵字第16646 號、18714 號），本院管轄之合議庭改依通常程
序審理，逕為第一審判決如下：
    主  文
原判決撤銷。
丙○○連續竊盜，累犯，處有期徒刑壹年。扣案機車鑰匙參支，
均沒收。
    事  實
一、丙○○前有多次犯罪前科，於民國九十年間又因竊盜等罪，
    經本院判處有期徒刑十月，經臺灣高等法院撤銷改判處應執
    行有期徒刑十月確定，同年因違反毒品危害防制條例案件，
    分別經台灣高雄地方法院判處有期徒刑五月及七月確定。嗣
    三罪經定應執行有期徒刑一年八月，並於九十二年十一月二
    十四日縮刑假釋期滿執行完畢。仍不知悔改，又基於意圖為
    自己不法所有之概括犯意，自九十四年七月十三日起，至同
    年十月十八日止，於附表所示時、地，以附表所示之方法，
    竊取如附表所列被害人所有之機車或財物。嗣為警分別於：
    (一)九十四年七月十五日下午三時許，在桃園縣中壢市○○○
    ○街、榮安十五街口處，查獲附表編號一之犯行，並扣得自
    備機車鑰匙一支；(二)九十四年九月二日凌晨三時四十分許，
    在桃園縣平鎮市○○路南勢二段四六０巷口附近，查獲附表
    編號二之犯行，並扣得自備機車鑰匙一支；(三)九十四年十月
    十八日下午四時四十分許，在桃園縣平鎮市○○○路三七巷
    十二弄九號前，查獲如附表編號三、四之犯行，並扣得自備
    機車鑰匙一支。
二、案經桃園縣政府警察局中壢分局、平鎮分局報請臺灣桃園地
    方法院檢察署檢察官偵查聲請簡易判決處刑及移送併案審理
    。
    理  由
壹、證據能力部分
一、按被告以外之人於審判外之言詞或書面陳述，除法律有規定
    者外，不得作為證據。被告以外之人於審判外之陳述，雖不
    符前四條（指刑事訴訟法第一百五十九條之一至第一百五十
    九條之四）之規定，而經當事人於審判程序同意作為證據，
    法院審酌該言詞陳述或書面陳述作成時之情況，認為適當者
    ，亦得為證據。刑事訴訟法第一百五十九條第一項、第一百
    五十九條之五第一項，分別定有明文。查被告丙○○於準備
    程序中自白本案犯行，並在本院告以何謂「證據能力」之意
    旨後，對於被告以外之人於審判外之書面陳述筆錄，及其他
    文書證據，均不爭執證據能力，公訴檢察官對此等證據之證
    據能力亦不爭執，足見審判外筆錄及文書具相當之可信性，
    依前述「同意性」之傳聞法則例外規定，被告以外之人於審
    判外之陳述均具證據能力。
二、被告之自白，非出於強暴、脅迫、利誘、詐欺、疲勞訊問、
    違法羈押或其他不正之方法，且與事實相符者，得為證據。
    被告陳述其自白係出於不正之方法者，應先於其他事證而為
    調查。該自白如係經檢察官提出者，法院應命檢察官就自白
    之出於自由意志，指出證明之方法。刑事訴訟法第一百五十
    六條第一項、第三項分別定有明文。查被告於準備程序及審
    判期日對於公訴檢察官提出其警詢及偵查訊問筆錄之證據能
    力均不爭執，本院亦查無明顯事證檢、警機關於製作該等筆
    錄時，有對被告施以不正方法之情，是被告審判外之陳述係
    出於任意性，具證據能力。
貳、證明力部分
一、按被告（或共犯）之自白，不得作為有罪判決之唯一證據，
    仍應調查其他必要之證據，以察其是否與事實相符，刑事訴
    訟法第一百五十六條第二項就此定有明文。其立法目的乃欲
    以補強證據擔保自白之真實性，亦即以補強證據之存在，藉
    以限制向有「證據之王」稱號的自白在證據上之價值，質言
    之，本條項乃對於自由心證原則之限制，關於自白之證明力
    ，採取證據法定原則，使自白僅具有一半之證明力，尚須另
    有其他補強證據以補足自白之證明力。而所謂補強證據，最
    高法院七十四年台覆字第一０號曾經加以闡釋：「指除該自
    白本身以外，其他足資以證明自白之犯罪事實確具有相當程
    度真實性之證據而言。雖其所補強者，非以事實之全部為必
    要，但亦須因補強證據與自白之相互利用，而足以使犯罪事
    實獲得確信者，始足當之」。司法院大法官議決釋字第五八
    二號解釋文後段，對於本條項所謂「其他必要之證據」，著
    有闡釋，足為刑事審判上操作「自白」與「補強證據」時之
    參考標準，茲節錄引述如下：「刑事審判基於憲法正當法律
    程序原則，對於犯罪事實之認定，採證據裁判及自白任意性
    等原則。刑事訴訟法據以規定嚴格證明法則，必須具證據能
    力之證據，經合法調查，使法院形成該等證據已足證明被告
    犯罪之確信心證，始能判決被告有罪；為避免過分偏重自白
    ，有害於真實發見及人權保障，並規定被告之自白，不得作
    為有罪判決之唯一證據，仍應調查其他必要之證據，以察其
    是否與事實相符。基於上開嚴格證明法則及對自白證明力之
    限制規定，所謂『其他必要之證據』，自亦須具備證據能力
    ，經合法調查，且就其證明力之程度，非謂自白為主要證據
    ，其證明力當然較為強大，其他必要之證據為次要或補充性
    之證據，證明力當然較為薄弱，而應依其他必要證據之質量
    ，與自白相互印證，綜合判斷，足以確信自白犯罪事實之真
    實性，始足當之」。
二、訊據被告丙○○對於前述犯罪事實均坦承不諱，核與其警詢
    及偵查訊問筆錄內容均大致相符，復有被告所不爭執之證人
    ，即如附表所示之各被害人警詢筆錄在卷為證，另有被害人
    等所具領之贓物領據分別附偵查卷可證。又查被告如附表編
    號一至編號三之犯行，另有扣案機車鑰匙共三支在卷可證。
    是本案除有被告之自白外，復有如前各項補強證據，足以補
    強被告自白之真實性，本案事證明確，被告應予論罪科刑。
三、論罪適用法條部分：
  (一)核被告所為，均係犯刑法第三百二十條第一項之普通竊盜罪
    。按九十四年二月二日修正公布之刑法總則及分則編，其中
    諸多條文有所修正變動，並均自九十五年七月一日施行，自
    有修正前後之舊、新法比較問題。其中刑法第二條第一項修
    正為：「刑法行為後法律有變更者，適用行為時之法律。但
    行為後之法律有利於行為人者，適用最有利於行為人之法律
    」。不論修正前後之本條項規定，均係在規範行為後法律變
    更所生新、舊法比較適用之準據法，是於新法施行後，自應
    適用新法第二條第一項之規定，為「從舊從輕」之比較（最
    高法院九十五年五月二十三日第八次刑事庭會議決議同此見
    解）。惟按比較法律孰為有利於行為人時，應就罪刑「有關
    」之一切情形，比較其全部之結果，而為整個之適用，不能
    割裂而分別適用有利益之條文。最高法院二十七年上字第二
    六一五號判例曾有此意旨。亦即基於「法律一體適用」之原
    則，於新舊法之比較，亦不應一部適用新法、一部適用舊法
    。此處所指「一體適用」、「禁止一部適用」，係指相同法
    條內之「要件及效果」不應割裂適用，而一部適用新法、一
    部適用舊法；或法律效果相牽涉，而有牽連關係之法條，不
    應僅取其一部適用舊法，他部卻適用新法而言（例如九十三
    年一月九日修正施行之毒品危害防制條例，將強制戒治期間
    修正為六月以上不得逾一年，較修正前之一年，且有停止戒
    治期間命保護管束之規定，較不利於行為人，實務上因而認
    為應適用修正前強制戒治之規定，此時基於法律一體適用原
    則，對於修正前與之有配套、效果相牽連之「撤銷停止戒治
    」之制度，即應一體適用，不應一部適用修正前停止戒治制
    度，他部又謂「撤銷停止戒治」制度不利行為人，而適用新
    法刪除之規定）。至於兩相獨立（縱屬相同法典內）之法條
    ，其各有不同之要件及法律效果，二者既不相屬，又無相牽
    連之情形，如分別經修正者，自無禁止各別條文單獨依修正
    前後規定比較其輕重之必要，尤其此次刑法之修正，主管機
    關一再宣示採行「寬嚴並進的刑事政策」，既曰「寬嚴並進
    」，自同時有寬於行為人，及嚴於行為人之修法，例如修正
    刑法第四十七條規定，限於「故意再犯」者，始構成累犯，
    而較有利於行為人（放寬的刑事政策）；修正刑法第六十二
    條，將原自首「應」減輕其刑之規定，修正為「得」減輕其
    刑之規定，而較不利於行為人（從嚴的刑事政策），此時對
    於刑法修正前，非故意再犯罪，而自首之被告，於修正後適
    用法律時，自應許其分別適用較有利被告之修正後刑法第四
    十七條，認定不構成累犯，及適用較有利於被告之修正前刑
    法第六十二條，認定「應」減輕其刑，方符修正後刑法第二
    條第一項「從舊從輕」之原則，且未違上述「法律一體適用
    」原則。是最高法院九十五年五月二十三日第八次刑事庭會
    議決議雖曾認為：「比較時應就罪刑有關之共犯、未遂犯、
    想像競合犯、牽連犯、連續犯、結合犯，以及累犯加重、自
    首減輕暨其他法定加減原因（如身分加減）與加減例等一切
    情形，綜其全部罪刑之結果而為比較」等語。該決議固有不
    應割裂比較法條之意，惟應係指各該法條相互間有所相屬或
    牽連之前提下，不應割裂適用，至於相同法條更不應割裂適
    用（例如修正刑法第四十七條前段將「有期徒刑」改為「徒
    刑」，後段將於不限故意、過失再犯者，限於「故意再犯」
    ，適用時即不得割裂為前、後段而為比較），在互不相屬，
    各別獨立之法條，自甚難或無從「綜其全部罪刑之結果」比
    較（前述同時涉及累犯及自首之例甚明），尤其，該決議內
    容並無明示應「全部適用」新法或舊法之意旨，此處所強調
    「綜其全部罪刑之結果而為比較」，毋寧係強調所應適用之
    法條均應予比較，且因為修正條文多為總則性之指示性法律
    ，而應綜合分則性之處罰條文適用，不宜單就總則條文抽象
    比較，或有所漏列比較之意。查被告行為後與本案相關之刑
    法有如下之修正，應探討有無新、舊法比較之必要：
  １被告先後多次竊盜犯行，犯罪時間接近，所犯罪名相同，顯
    係基於概括犯意為之。而被告行為後，刑法業已於九十四年
    一月七日修正刪除第五十六條連續犯之規定，是於新法修正
    施行後，已無連續數行為而犯同一罪名者，以一罪論之規定
    ，故被告於刑法修正前所犯之數次竊盜犯行，均須依數罪分
    論併罰。新法刪除連續犯規定，顯已影響行為人刑罰之法律
    效果，自屬法律變更，而被告於刑法修正前所犯之數次竊盜
    行，依新法分論併罰之結果，其刑度顯較依修正前刑法第五
    十六條規定應均論以一罪，得加重其刑至二分之一之情形為
    重，是修正前刑法之規定顯較有利於被告，被告本件犯行自
    應依修正前刑法第五十六條連續犯之規定，以一罪論，並加
    重其刑。如附表編號二至編號四之犯行雖未經公訴人提起公
    訴，惟既經檢察官以連續犯之裁判上一罪為由，對於原審判
    決上訴，並移送本院併案，本院亦認與本院認定有罪之編號
    二犯罪事實，具有連續犯之裁判上一罪之關係，基於上訴不
    可分及審判不可分原則，本院自得一併審究。
  ２而被告行為後，有關累犯之規定已有修正，修正後刑法第四
    十七條，除增列第二項關於強制工作執行完畢或免除，五年
    以內故意再犯有期徒刑以上之罪，仍以類犯論之規定外，將
    修正前之「有期徒刑」修正為「徒刑」（亦即包括無期徒刑
    ），並於後段增列限於「故意再犯」者，始構成累犯之要件
    。查被告係受有期徒刑之執行完畢，五年以內再故意犯本件
    有期徒刑以上之罪，為累犯，不論依修正前之刑法第四十七
    條，或修正後之刑法第四十七條第一項規定，均符累犯加重
    其刑之要件，相較下並無有利或不利情形。換言之，比較新
    舊法之規定，修正後之規定並非較有利於被告，依據刑法第
    一條前段所定「罪刑法定主義」，以及同法第二條前段所定
    「適用行為時之法律」，仍應適用行為時，即修正前刑法第
    四十七條累犯之規定加重其刑。被告於九十年間因竊盜等罪
    ，經本院判處有期徒刑十月，經臺灣高等法院撤銷改判處應
    執行有期徒刑十月確定，同年因違反毒品危害防制條例案件
    ，分別經台灣高雄地方法院判處有期徒刑五月及七月確定。
    嗣三罪經定應執行有期徒刑一年八月，並於九十二年十一月
    二十四日縮刑假釋期滿執行完畢。此有臺灣高等法院被告前
    案紀錄表一件附卷可查。是被告於受有期徒刑執行完畢後，
    五年內再犯本件有期徒刑以上之罪，為累犯，應依修正前刑
    法第四十七條之規定，加重其刑。並依前述連續犯之規定加
    重其刑後，遞加重之。
  ３罰金刑之計算單位及處罰部分：
    (1)刑法第三十三條第五款亦業於上述時日修正公布及施行。
      修正前刑法第三十三條第五款關於主刑之罰金刑，原係規
      定（銀元）一元以上，另依「罰金罰鍰提高標準條例」第
      一條前段、第三條規定（含七十二年七月二十七日司法院
      、行政院令發布「提高罰金罰鍰倍數及開始施行日期令」
      ，自七十二年八月一日起，將刑法定有罰金各條之罰金數
      額，均提高為十倍）、「現行法規所定貨幣單位折算新臺
      幣條例」第二條規定（貨幣單位為圓、銀元或元者，以新
      臺幣元之三倍折算之），應為「新臺幣三十元」以上。修
      正後之刑法第三十三條第五款規定則提高為「新台幣一千
      元以上，以百元計算」。經新、舊法結果，自以修正前之
      刑法第三十三條第五款較有利於被告，而應適用修正前該
      條規定。
    (2)又查九十五年六月十四日另修正公布刑法施行法第一條之
      一規定：「中華民國九十四年一月七日刑法修正施行後，
      刑法分則編所定罰金之貨幣單位為新臺幣。九十四年一月
      七日刑法修正時，刑法分則編未修正之條文定有罰金者，
      自九十四年一月七日刑法修正施行後，就其所定數額提高
      為三十倍。但七十二年六月二十六日至九十四年一月七日
      新增或修正之條文，就其所定數額提高為三倍。」是現行
      刑法中，有關於罰金刑之計算單位已有修正，自屬法律變
      更。經比較增訂之刑法施行法第一條之一與被告行為時之
      罰金罰鍰提高標準條例第一條前段、現行法規所定貨幣單
      位折算新臺幣標準第二條結果，於被告行為後，關於刑法
      第三百二十條第一項之法定刑，二者規定適用之結果並無
      不同，則本件即依被告行為時之舊法即依罰金罰鍰提高標
      準條例第一條前段為法條適用之依據，附此敘明。
四、原審認本件被告事證明確，予以論罪科刑，固非無見。惟查
    原審：(一)未及審酌編號二至編號四有連續犯關係之併案犯罪
    事實，(二)未及審酌刑法及刑法施行法業於九十五年七月一日
    施行，而未及為新舊法比較，均有未合。檢察官執前述(一)之
    部分指摘原判決不當，為有理由，且原判決尚有前述(二)之可
    議之處，自應由本院將原判決撤銷改判。爰審酌被告竊取機
    車係為供己代步使用、竊取鋼管等物係為變賣換取金錢花用
    之犯罪動機及目的，所為顯然漠視他人財產權利，欠缺尊重
    法治之態度，侵害法威信；另審酌其犯罪手段及犯罪所生危
    害，及被告犯後於偵、審程序中坦承犯行之犯後態度等一切
    情狀，量處如主文所示之刑。扣案機車鑰匙共三支，為供犯
    本案所用之物，且為被告所有，業據被告供承在卷，沒收為
    從刑之一種，附屬於主刑，不生比較輕重問題，亦不容與其
    他刑法總則規定割裂適用，應均依修正前刑法第三十八條第
    一項第二款之規定，併宣告均沒收。
據上論斷，應依刑事訴訟法第四百五十二條、第四百五十五條之
一第三項、第三百六十九條第一項前段、第三百六十四條、第二
百九十九條第一項前段，修正後刑法第二條第一項前段，修正前
刑法第五十六條、第三百二十條第一項、修正前第四十七條、第
三十八條第一項第二款、第三項，罰金罰鍰提高標準條例第一條
前段，判決如主文。
本案經檢察官林鈺雄到庭執行職務。
中    華    民    國    95    年    8     月    22    日
                     臺灣桃園地方法院刑事第六庭
                         審判長法  官  林  孟  宜
                               法  官  陳  永  來
                               法  官  錢  建  榮
以上正本證明與原本無異。
如不服本判決，應於判決送達後10日內向本院提出上訴狀（應附
繕本），上訴於臺灣高等法院。
                               書記官  劉  寶  霞
中    華    民    國    95    年    8     月    22    日
【附表】
┌──┬─────┬─────┬───────┬───┬──────┐
│編號│ 時   間  │地     點 │ 竊得財物     │被害人│犯罪手法    │
├──┼─────┼─────┼───────┼───┼──────┤
│ 一 │九十四年七│桃園縣平鎮│車號ＩＣＧ－七│甲○○│以自備鑰匙一│
│    │月十三日下│市壢新醫院│一三號重型機車│      │支竊取      │
│    │午三時許  │前        │一部（惟該車於│      │            │
│    │          │          │九十四年七月五│      │            │
│    │          │          │日下午五時許，│      │            │
│    │          │          │在桃園縣中壢市│      │            │
│    │          │          │龍岡路二段七五│      │            │
│    │          │          │號前，已遭不詳│      │            │
│    │          │          │姓名之人竊取）│      │            │
├──┼─────┼─────┼───────┼───┼──────┤
│ 二 │九十四年九│桃園縣平鎮│車號ＥＷＢ－二│丁○○│以自備鑰匙一│
│    │月一日凌晨│市○○路與│六九號輕機車一│      │支竊取      │
│    │一時許    │中豐路口「│部            │      │            │
│    │          │全國電子專│              │      │            │
│    │          │賣店」停車│              │      │            │
│    │          │場        │              │      │            │
├──┼─────┼─────┼───────┼───┼──────┤
│ 三 │九十四年十│桃園縣平鎮│車號ＩＵＭ－０│乙○○│以自備鑰匙一│
│    │月十七日上│市○○路南│二０號重型機車│      │支竊取      │
│    │午十時許  │勢二段二六│一部          │      │            │
│    │          │二巷十六弄│              │      │            │
│    │          │二一號前「│              │      │            │
│    │          │大潤發」停│              │      │            │
│    │          │車場      │              │      │            │
├──┼─────┼─────┼───────┼───┼──────┤
│ 四 │九十四年十│桃園縣平鎮│鐵管一支、不鏽│戊○○│騎乘編號三所│
│    │月十八日下│市○○○路│鋼管十支      │      │竊得車輛，徒│
│    │午四時三十│三七巷十二│              │      │手竊取      │
│    │分許      │弄十一號前│              │      │            │
│    │          │          │              │      │            │
└──┴─────┴─────┴───────┴───┴──────┘


司法院資訊處製作；財團法人民間司法改革基金會備份。
